---
title: "Administración segura de los datos"
output: rmarkdown::html_vignette
vignette: >
  %\VignetteIndexEntry{Administración segura de los datos}
  %\VignetteEngine{knitr::rmarkdown}
  %\VignetteEncoding{UTF-8}
---

```{r setup, include = FALSE}
knitr::opts_chunk$set(collapse = TRUE, comment = "#>")
library(entropiaR)
```

*Versión en español.* English: `vignette("administration.en")`.

# v1 es solo lectura, por diseño

La SQLite de EntropIA no es un almacén plano: 81 triggers (48 de oplog, 33 de
actividad de colección) y, a menudo, la app de escritorio abierta. Un bug de
escritura puede romper años de trabajo.

v1 hace las escrituras *imposibles*, no solo desaconsejadas:

```{r}
con <- entropia_connect(system.file("extdata", "entropia-example.sqlite", package = "entropiaR"))
```

- flags de solo lectura + `PRAGMA query_only = ON`;
- la API de escritura existe como **stubs** con las firmas de v2, pero cada
  una falla con `entropia_error_write_disabled`;
- `entropia_connect(write = TRUE)` se rechaza en la puerta.

```{r error = TRUE}
entropia_insert(con, "items", data.frame(title = "nope"))
```

```{r error = TRUE}
entropia_connect(system.file("extdata", "entropia-example.sqlite", package = "entropiaR"),
  write = TRUE
)
```

# WAL y la base viva

Con EntropIA abierta puede haber `-wal` / `-shm`. Leer a través del WAL es
seguro. Dos reglas:

- **Nunca** copies el archivo a mano si hay sidecars; usá `entropia_copy()`
  (`VACUUM INTO`).
- Si está ocupada, `entropia_connect()` lanza `entropia_error_locked`.

```{r}
copy_path <- tempfile(fileext = ".sqlite")
entropia_copy(con, copy_path)
```

# Política de esquema

- `"warn"` (defecto) — avisa en older/newer si el núcleo existe; **sin
  `collections`/`items`/`assets` es error**;
- `"error"` — corta cualquier incompatibilidad;
- `"allow"` — abre en silencio y después `entropia_validate()`.

```{r}
entropia_schema_compat(con)$status
entropia_schema_compat(con)$compatible
```

# Diseño de escritura v2 (aún no implementado)

```r
entropia_insert(con, table, data, dry_run = TRUE)
entropia_update(con, table, data, by, dry_run = TRUE)
entropia_upsert(con, table, data, by, dry_run = TRUE)
entropia_delete(con, table, filter, all = FALSE, confirm = FALSE)
```

- `dry_run = TRUE` por defecto;
- `upsert` es `INSERT ... ON CONFLICT`, **nunca** `INSERT OR REPLACE` (rompe
  FTS5);
- `delete` de tabla entera pide `all = TRUE` y `confirm = TRUE`;
- todo transaccional y parametrizado.

Hoy: la base es input inmutable. Administrala con EntropIA, snapshot con
`entropia_copy()`, y `entropiaR` no puede corromperla.

```{r}
entropia_disconnect(con)
```

English: `vignette("administration.en")`.
