---
title: "Un análisis reproducible de punta a punta"
output: rmarkdown::html_vignette
vignette: >
  %\VignetteIndexEntry{Un análisis reproducible de punta a punta}
  %\VignetteEngine{knitr::rmarkdown}
  %\VignetteEncoding{UTF-8}
---

```{r setup, include = FALSE}
knitr::opts_chunk$set(collapse = TRUE, comment = "#>", fig.width = 6, fig.height = 4)
library(entropiaR)
library(dplyr)
```

*Versión en español.* English: `vignette("analysis.en")`.

Recorrido: snapshot → overview → dataset con procedencia → perfiles →
gráficos → exportar.

# 1. Snapshot y conexión

Si EntropIA puede estar abierta, copiá primero con `entropia_copy()` y
analizá *esa* copia.

```{r}
con <- entropia_connect(system.file("extdata", "entropia-example.sqlite", package = "entropiaR"))
snap <- tempfile(fileext = ".sqlite")
entropia_copy(con, snap)
snap_con <- entropia_connect(snap)
entropia_disconnect(con)
```

# 2. Inventario del snapshot

`entropia_overview()` es el primer paso barato: recuentos y calidad sin bajar
OCR.

```{r}
eda <- entropia_overview(snap_con)
eda$counts
eda$collections
```

# 3. Dataset de análisis

`entropia_analysis_dataset()` filtra el corpus, colecta y sella procedencia v2.

```{r}
corpus <- entropia_analysis_dataset(snap_con, name = "corpus_full")
corpus
```

```{r}
entropia_provenance(corpus)
```

# 4. Perfil temporal

Colectá el accesor: `entropia_collect()` tipa ms a `POSIXct`.

```{r}
assets <- entropia_assets(snap_con) |> entropia_collect()
temporal <- entropia_temporal_profile(assets, created_at, unit = "second")
temporal
```

# 5. Longitudes de documento

```{r}
texts <- entropia_text(snap_con) |> entropia_collect()
lengths <- entropia_document_lengths(texts)
lengths |> select(id, n_chars, n_words)
```

Texto vacío cuenta 0; `NA` sigue `NA`.

# 6. Entidades

Por defecto se ocultan filas `manual_deleted`.

```{r}
entities <- entropia_entities(snap_con) |> entropia_collect()
entropia_entity_frequency(entities)
```

# 7. Temas

Nombres normalizados a MAYÚSCULAS. Unir `item_topics` con `topics`:

```{r}
item_topics <- entropia_item_topics(snap_con) |> entropia_collect()
topics <- entropia_topics(snap_con) |> entropia_collect()
entropia_topic_frequency(left_join(item_topics, topics, by = c("topic_id" = "id")))
```

# 8. Colecciones lado a lado

Agrupa por `collection_id` cuando existe; el nombre es etiqueta.

```{r}
entropia_compare_collections(corpus)
```

# 9. Calidad del corpus

```{r}
quality <- entropia_corpus_quality(snap_con)
quality
```

# 10. Visualizar

```{r}
entropia_plot_temporal(temporal)
```

```{r}
entropia_plot_entities(entropia_entity_frequency(entities))
```

```{r}
entropia_plot_coverage(quality)
entropia_plot_collections(eda$collections)
```

# 11. Exportar con procedencia

RDS conserva clase y sello; CSV perezoso se streamea.

```{r}
export_path <- tempfile(fileext = ".csv")
entropia_export(entropia_corpus(snap_con), export_path)

rds_path <- tempfile(fileext = ".rds")
entropia_export(corpus, rds_path, format = "rds")
prov_path <- tempfile(fileext = "-prov.json")
entropia_write_provenance(corpus, prov_path)
```

```{r}
back <- readRDS(rds_path)
entropia_provenance(back)[["name"]]
```

```{r}
entropia_disconnect(snap_con)
```

Siguiente: `vignette("eda")` y `vignette("dashboard")`.
English: `vignette("analysis.en")`.
