---
title: "Conectar una base EntropIA"
output: rmarkdown::html_vignette
vignette: >
  %\VignetteIndexEntry{Conectar una base EntropIA}
  %\VignetteEngine{knitr::rmarkdown}
  %\VignetteEncoding{UTF-8}
---

```{r setup, include = FALSE}
knitr::opts_chunk$set(collapse = TRUE, comment = "#>")
library(entropiaR)
```

*Versión en español.* English: `vignette("connect.en")`.

# Solo lectura, por diseño

EntropIA guarda el corpus en SQLite. `entropiaR` es la interfaz tidy y tipada,
y en v1 es **solo lectura de construcción**: `entropia_connect()` abre el
archivo con flags de lectura y reafirma `PRAGMA query_only = ON`. Nada de este
paquete puede modificar la base. Es deliberado: la base puede estar *viva* bajo
la app de escritorio (WAL, motor de sync, 81 triggers).

```{r error = TRUE}
# Pedir escritura falla en v1.
entropia_connect(system.file("extdata", "entropia-example.sqlite", package = "entropiaR"),
  write = TRUE
)
```

# Abrir una conexión

El paquete trae una base de ejemplo. Conectala así:

```{r}
con <- entropia_connect(system.file("extdata", "entropia-example.sqlite", package = "entropiaR"))
con
```

El resultado es un `entropia_conn`: un `SQLiteConnection` de DBI, con ruta,
modo, versión de esquema y **hash de esquema** (DDL + migraciones, no el
contenido de las filas):

```{r}
class(con)
summary(con)
DBI::dbIsValid(con)
```

Tu base de EntropIA se abre igual:

```r
con <- entropia_connect("ruta/a/entropia.sqlite")
```

El archivo tiene que existir y ser SQLite. Si falta o no es SQLite, el error
es tipado:

```{r error = TRUE}
entropia_connect("no/such/database.sqlite")
```

```{r error = TRUE}
notsqlite <- tempfile(fileext = ".txt")
writeLines("not a database", notsqlite)
entropia_connect(notsqlite)
```

# Versión de esquema

No hay versión numérica. La autoridad es la fila más nueva de `_migrations`:

```{r}
entropia_schema_version(con)
```

`entropia_schema_compat()` clasifica la base (`known`, `newer`, `older`,
`unknown`) y lista columnas faltantes:

```{r}
compat <- entropia_schema_compat(con)
compat$status
compat$compatible
```

`entropia_schema_info()` lista tablas legibles, presencia real, tipo esperado
y tipo SQLite vivo:

```{r}
schema <- entropia_schema_info(con)
head(schema, 10)
```

# Estado compacto

```{r}
entropia_status(con)
```

# Política de compatibilidad

`options(entropiaR.schema_policy)`:

- `"warn"` (defecto) — avisa y sigue en esquemas older/newer **si existen**
  las tablas núcleo `collections`, `items` y `assets`;
- `"error"` — corta ante cualquier incompatibilidad, incluida un núcleo
  ausente;
- `"allow"` — abre igual para poder correr `entropia_validate()`.

Un SQLite que solo tiene `_migrations` **no** es compatible.

```{r}
options(entropiaR.schema_policy = "warn")
entropia_schema_info(con) |>
  utils::head(8)
```

# Validar

`entropia_validate()` diagnostica estructura: tablas núcleo, columnas
requeridas, recuentos, base vacía. Un tibble vacío de hallazgos es un OK:

```{r}
findings <- entropia_validate(con)
findings
```

# Snapshot para análisis largos

Si vas a trabajar rato, copiá primero con `entropia_copy()`. Usa `VACUUM INTO`:
lee a través del WAL y escribe un archivo autocontenido.

```{r}
copy_path <- tempfile(fileext = ".sqlite")
entropia_copy(con, copy_path)
copy_con <- entropia_connect(copy_path)
entropia_status(copy_con)$row_counts
entropia_disconnect(copy_con)
```

# Cerrar

`entropia_disconnect()` es idempotente:

```{r}
entropia_disconnect(con)
DBI::dbIsValid(con)
```

Siguiente: `vignette("corpus")`. English: `vignette("connect.en")`.
