---
title: "Explorar el corpus"
output: rmarkdown::html_vignette
vignette: >
  %\VignetteIndexEntry{Explorar el corpus}
  %\VignetteEngine{knitr::rmarkdown}
  %\VignetteEncoding{UTF-8}
---

```{r setup, include = FALSE}
knitr::opts_chunk$set(collapse = TRUE, comment = "#>")
library(entropiaR)
library(dplyr)
```

*Versión en español.* English: `vignette("corpus.en")`.

# El modelo de dominio

EntropIA organiza el material en tres niveles:

```
collections ──→ items ──→ assets
```

- una **colección** es un proyecto o carpeta;
- un **ítem** es un documento dentro de la colección;
- un **asset** es un archivo físico (imagen, PDF o audio). Un PDF suele tener
  un asset *por página*, con `parent_asset_id` y `page_number`.

El resto cuelga de esa espina: capas de texto, entidades, notas, temas,
resultados de LLM y RAG.

# Los accesores son perezosos

Cada accesor devuelve un `tbl_sql`: la consulta **todavía no corrió**. SQLite
trabaja cuando colectás.

```{r}
con <- entropia_connect(system.file("extdata", "entropia-example.sqlite", package = "entropiaR"))
items <- entropia_items(con)
items
```

# Los tres accesores de la espina

```{r}
entropia_collections(con) |> collect()
```

```{r}
entropia_items(con) |> collect()
```

```{r}
entropia_assets(con) |> collect()
```

Las páginas PDF llevan `parent_asset_id` y `page_number`. El accesor de assets
nunca selecciona BLOB (`embedding`): eso es opt-in
(`entropia_embeddings()` / `entropia_chunks()`).

# La vista corpus

`entropia_corpus()` une ítems, colecciones y assets. El grano es **una fila
por asset vinculado, más una fila por ítem sin asset** (`asset_id` entonces
es `NA`). Assets huérfanos y colecciones vacías no aparecen. Los timestamps
prefijados siguen enteros hasta un `schema` explícito en `entropia_collect()`:
el join no tiene contrato de una sola tabla.

```{r}
corpus <- entropia_corpus(con)
corpus |> colnames()
```

```{r}
corpus |>
  dplyr::select(item_title, asset_type, page_number, text) |>
  dplyr::collect()
```

## Filtros

`collections` compara `collections.name`. Preferí `collection_ids` si los
nombres pueden repetirse (el nombre **no** es único):

```{r}
entropia_corpus(con, asset_types = "pdf") |>
  dplyr::collect() |>
  nrow()
ids <- entropia_collections(con) |> dplyr::collect() |> dplyr::pull(id)
entropia_corpus(con, collection_ids = ids[1]) |>
  dplyr::collect() |>
  nrow()
```

Por defecto el corpus incluye páginas PDF. `page_assets = FALSE` deja solo
assets de primer nivel:

```{r}
entropia_corpus(con) |>
  collect() |>
  nrow()
entropia_corpus(con, page_assets = FALSE) |>
  collect() |>
  nrow()
```

`include_deleted` está reservado para v2; en v1 no tiene efecto.

# Metadatos del ítem

`entropia_metadata()` parsea el JSON de `items.metadata`: campos de
`__entropia_file_metadata` a columnas (`original_name`, `original_path`,
`imported_at` como `POSIXct`). Ítems sin metadata quedan con `NA`, no
desaparecen.

```{r}
entropia_metadata(con)
```

`parse = FALSE` devuelve el JSON crudo.

```{r}
entropia_disconnect(con)
```

Siguiente: `vignette("text")`. English: `vignette("corpus.en")`.
