---
title: "Datasets de análisis reproducibles"
output: rmarkdown::html_vignette
vignette: >
  %\VignetteIndexEntry{Datasets de análisis reproducibles}
  %\VignetteEngine{knitr::rmarkdown}
  %\VignetteEncoding{UTF-8}
---

```{r setup, include = FALSE}
knitr::opts_chunk$set(collapse = TRUE, comment = "#>")
library(entropiaR)
```

*Versión en español.* English: `vignette("datasets.en")`.

# Para qué sirve la procedencia

El corpus cambia: EntropIA sincroniza, el esquema evoluciona. Un
`filter` + `collect` suelto no dice *qué* datos produjeron un resultado.
`entropia_analysis_dataset()` sella esa frontera.

```{r}
con <- entropia_connect(system.file("extdata", "entropia-example.sqlite", package = "entropiaR"))
```

# Armar un dataset

```{r}
ds <- entropia_analysis_dataset(con, name = "pdf_documents", asset_type == "pdf")
ds
```

El tibble lleva `entropia_prov` (sidecar v2): versión de esquema, hash de
esquema, digest del archivo fuente, digest canónico de filas, SQL resuelto,
receta de selección, ruta, filtros, versiones y `built_at`.

```{r}
entropia_provenance(ds)
```

`unit = "item"` colapsa a una fila por documento; `text = FALSE` omite OCR:

```{r}
entropia_analysis_dataset(con, name = "audio_items", asset_type == "audio") |>
  nrow()
entropia_analysis_dataset(con, unit = "item", text = FALSE, name = "items_only") |>
  ncol()
```

# Determinismo

Misma entrada → mismas filas (orden `item_id` + `asset_id`):

```{r}
a <- entropia_analysis_dataset(con, asset_type == "image")
b <- entropia_analysis_dataset(con, asset_type == "image")
identical(as.data.frame(a), as.data.frame(b))
identical(
  entropia_provenance(a)[["dataset_sha256"]],
  entropia_provenance(b)[["dataset_sha256"]]
)
```

Solo `built_at` cambia entre builds. `schema_hash` es identidad estructural;
`dataset_sha256` es identidad de datos. Sobre un objeto *derivado*,
`entropia_provenance()` recalcula el digest, marca `scope = "derived"` y
guarda origen en `origin` — no afirma que el SQL original reproduzca las
filas transformadas.

# Sidecar JSON

```{r}
prov_path <- tempfile(fileext = "-prov.json")
entropia_write_provenance(ds, prov_path)
entropia_write_provenance(ds, tempfile(fileext = "-redacted.json"), redact = TRUE)
readLines(prov_path)[1:9]
```

# Exportar

CSV/TSV perezosos se *streamean*. JSON/RDS/parquet/arrow son archivo completo.
CSV se escribe en UTF-8 real.

```{r}
csv_path <- tempfile(fileext = ".csv")
entropia_export(entropia_corpus(con), csv_path)
read.csv(csv_path) |> nrow()
```

```{r}
rds_path <- tempfile(fileext = ".rds")
entropia_export(ds, rds_path, format = "rds")
back <- readRDS(rds_path)
class(back)
```

# Flujo recomendado

Snapshot primero; la procedencia registra *ese* archivo:

```{r}
snap <- tempfile(fileext = ".sqlite")
entropia_copy(con, snap)
snap_con <- entropia_connect(snap)
stable <- entropia_analysis_dataset(snap_con, name = "stable", asset_type == "pdf")
entropia_provenance(stable)[["source_path"]] == snap
entropia_disconnect(snap_con)
```

```{r}
entropia_disconnect(con)
```

Siguiente: `vignette("analysis")`. English: `vignette("datasets.en")`.
