---
title: "Consultas perezosas con dplyr"
output: rmarkdown::html_vignette
vignette: >
  %\VignetteIndexEntry{Consultas perezosas con dplyr}
  %\VignetteEngine{knitr::rmarkdown}
  %\VignetteEncoding{UTF-8}
---

```{r setup, include = FALSE}
knitr::opts_chunk$set(collapse = TRUE, comment = "#>")
library(entropiaR)
library(dplyr)
```

*Versión en español.* English: `vignette("dplyr.en")`.

# Todo es una tabla perezosa

Cada accesor es un `tbl_sql`. Podés componer `filter`, `select`, `mutate`,
`arrange`, `group_by`, `summarise`, `left_join` y **toda** la consulta se
traduce a SQL. Nada entra a R hasta `collect()` / `entropia_collect()`.

```{r}
con <- entropia_connect(system.file("extdata", "entropia-example.sqlite", package = "entropiaR"))

entropia_items(con) |>
  filter(collection_id == "11111111-1111-4111-8111-111111111111") |>
  select(id, title) |>
  collect()
```

El paquete no define verbos propios. dplyr funciona porque los accesores son
`tbl_sql` planos.

# Los filtros bajan a SQLite

Esto no baja la tabla `items` a memoria:

```{r}
q <- entropia_items(con) |>
  filter(grepl("huelga", title, ignore.case = TRUE)) |>
  select(id, title, created_at)
```

```{r}
dbplyr::sql_render(q)
```

```{r}
entropia_items(con) |>
  select(id, starts_with("created")) |>
  collect()
```

# Joins entre accesores

```{r}
entropia_entities(con) |>
  left_join(entropia_items(con), by = c("item_id" = "id")) |>
  select(entity_type, value, title) |>
  collect()
```

`entropia_entities()` excluye borrados lógicos (`source = 'manual_deleted'`)
salvo que pidas lo contrario.

# Resúmenes agrupados

```{r}
entropia_assets(con) |>
  group_by(type) |>
  summarise(n = n(), total_size = sum(size, na.rm = TRUE)) |>
  arrange(desc(n)) |>
  collect()
```

# Búsqueda full-text segura

`entropia_search()` usa FTS5; el texto se escapa con `dbQuoteString`. Ranking
BM25.

```{r}
entropia_search(con, "huelga") |> collect()
```

```{r}
entropia_search(con, "huelga", index = "chunks") |> collect()
```

# Collect aplica el contrato

Timestamps en ms → `POSIXct`; JSON → list-columns.

```{r}
items <- entropia_items(con) |> entropia_collect()
items$created_at
```

`rename` conserva el tipo de la columna **origen**. Una expresión nueva que
reutiliza el nombre de un timestamp **no** se convierte:

```{r}
class(entropia_collect(rename(entropia_items(con), imported = created_at))$imported)
class(entropia_collect(mutate(entropia_items(con), created_at = 1))$created_at)
```

Los joins no tienen contrato automático: pasá `schema =` (ver
`?entropia_collect`).

```{r}
entropia_datetime(1768478400000)
entropia_datetime_s(1768478400)
entropia_datetime_auto(c(1768478400000, 1768478400))
```

```{r}
entropia_disconnect(con)
```

Siguiente: `vignette("eda")`. English: `vignette("dplyr.en")`.
