---
title: "Extraer textos y metadatos"
output: rmarkdown::html_vignette
vignette: >
  %\VignetteIndexEntry{Extraer textos y metadatos}
  %\VignetteEngine{knitr::rmarkdown}
  %\VignetteEncoding{UTF-8}
---

```{r setup, include = FALSE}
knitr::opts_chunk$set(collapse = TRUE, comment = "#>")
library(entropiaR)
```

*Versión en español.* English: `vignette("text.en")`.

# Capas de texto

Un asset puede tener hasta tres capas, 1:1 con `assets`:

| Tabla | Significado | Columnas principales |
| --- | --- | --- |
| `extractions` | OCR / texto de PDF | `text_content`, `method`, `confidence` |
| `transcriptions` | Audio a texto | `text_content`, `language`, `duration_ms`, `segments` |
| `layouts` | Análisis de layout | `regions`, `blocks`, `image_width`, `image_height` |

```{r}
con <- entropia_connect(system.file("extdata", "entropia-example.sqlite", package = "entropiaR"))
entropia_extractions(con) |> entropia_collect()
entropia_transcriptions(con) |> entropia_collect()
entropia_layouts(con) |> entropia_collect()
```

# El mejor texto por asset

`entropia_text()` devuelve una fila por asset con una columna `text`. `source`:

- `"extraction"` — solo OCR/PDF;
- `"transcription"` — solo transcripción;
- `"auto"` (defecto) — extracción **si esa capa existe**, aunque el texto esté
  vacío; si no, transcripción. Es la regla `COALESCE` del corpus. Las métricas
  de “alguna capa útil” están en `entropia_overview()$quality`.

```{r}
entropia_text(con) |> entropia_collect()
```

Assets sin capa conservan la fila con `text = NA`:

```{r}
entropia_text(con) |>
  entropia_collect() |>
  dplyr::filter(is.na(text))
```

# Marcadores OCR

La extracción de PDF inserta `![](page=n,bbox=[...])`. `entropia_text()` los
saca por defecto (CTE recursivo en SQL, sigue perezoso):

```{r}
raw <- entropia_text(con, strip_markers = FALSE) |> entropia_collect()
raw$text[1]
```

```{r}
clean <- entropia_text(con) |> entropia_collect()
clean$text[1]
```

# Restringir a ciertos assets

```{r}
ids <- entropia_assets(con) |>
  dplyr::filter(type == "audio") |>
  dplyr::pull(id)
entropia_text(con, assets = ids) |> entropia_collect()
```

# JSON a list-columns

`entropia_collect()` aplica el contrato. `transcriptions.segments` vuelve como
lista de data frames:

```{r}
trx <- entropia_transcriptions(con) |> entropia_collect()
trx$segments[[1]]
```

# Metadatos

Campos no escalares de file-metadata ya no abortan el lote: se conserva la
fila, el JSON original en `raw_metadata`, y
`attr(..., "diagnostics")` lista `item_id`, campo y problema.

```{r}
entropia_metadata(con)
```

JSON malformado avisa (con fila) y da `NA`. `parse = FALSE` deja el texto crudo.

# Cobertura

```{r}
entropia_ocr_coverage(con, by = "asset") |> entropia_collect()
entropia_corpus_quality(con)
```

```{r}
entropia_disconnect(con)
```

Siguiente: `vignette("dplyr")`. English: `vignette("text.en")`.
