---
title: "EntropIA: análisis exploratorio"
lang: es
format:
  dashboard:
    embed-resources: true
    theme: cosmo
execute:
  echo: false
  warning: false
  message: false
---

```{r}
library(entropiaR)
eda <- readRDS("overview.rds")
```

# Resumen

## Row

### Universo y unidades

```{r}
knitr::kable(eda$counts)
```

### Colecciones

```{r}
entropia_plot_collections(eda$collections)
```

## Row

### Selección del estudio

```{r}
cat(jsonlite::toJSON(eda$selection,
  pretty = TRUE, auto_unbox = TRUE,
  null = "null", POSIXt = "ISO8601"
))
```

### Procedencia

```{r}
cat(jsonlite::toJSON(eda$provenance,
  pretty = TRUE, auto_unbox = TRUE,
  null = "null", POSIXt = "ISO8601"
))
```

Este informe es una instantánea de resultados agregados. No consulta SQLite desde
el navegador. Las fechas operativas no son necesariamente fechas documentales.
Si los identificadores están redactados, conservar la receta original en un
entorno privado para reproducir el estudio.

# Calidad

## Row

```{r}
entropia_plot_coverage(eda$quality)
```

## Row

```{r}
knitr::kable(eda$quality)
```

Cada métrica conserva su unidad, numerador, denominador y disponibilidad. Ausencia
de datos y tarea no aplicable no equivalen a cero. La cobertura no certifica la
veracidad de los datos ni la corrección del OCR.

# Exploración

## Row

### Temporalidad

```{r}
entropia_plot_temporal(eda$temporal, date_var = "date")
```

### Entidades

```{r}
entropia_plot_entities(eda$entities)
```

## Row

### Temas

```{r}
entropia_plot_topics(eda$topics)
```

### Comparación de colecciones

```{r}
knitr::kable(eda$collections)
```

# Tablas

## Row

### Entidades: ocurrencias y prevalencia

```{r}
knitr::kable(eda$entities)
```

### Temas: ocurrencias y prevalencia

```{r}
knitr::kable(eda$topics)
```

Las entidades y los temas extraídos automáticamente no son hechos verificados.
La prevalencia utiliza documentos distintos; no sumar páginas como documentos
independientes. Este informe no incluye textos documentales.
